臺灣臺北地方法院刑事判決
111年度審訴字第1588號
公  訴  人  臺灣臺北地方檢察署檢察官
被      告  呂兆偉



            陳慧倩



上二人共同
選任辯護人  辛啟維律師
上列被告因公共危險案件，經檢察官提起公訴（111年度偵字第1
6669號），被告於準備程序中就被訴事實為有罪之陳述，經本院
告以簡式審判程序之旨，並聽取當事人之意見後，經本院合議庭
裁定，由受命法官獨任行簡式審判程序，並判決如下：
    主      文
呂兆偉、陳慧倩共同放火燒燬他人所有如附表所示之物，致生公
共危險，各處有期徒陸月。均緩刑貳年，緩刑期間均付保護管束
，並均應於本判決確定之翌日起壹年內，接受法治教育課程貳場
次。
    事實及理由
一、按簡式審判程序之證據調查，不受第159條第1項之限制，刑
    事訴訟法第273條之2定有明文，是於行簡式審判程序之案件
    ，被告以外之人於審判外之陳述，除有其他不得做為證據之
    法定事由外，應認具有證據能力，合先敘明。
二、本件犯罪事實及證據，除起訴書犯罪事實欄一第8行「及毀
    損」更正刪除；第12行至第15行「羅子宸提供予陳慧倩使用
    之床組、電視、冰箱、冷氣、棉被、沙發床、窗簾、桌子、
    掛架、機上盒、電扇、電熱壺、裝飾品、吸塵器、拖把、櫃
    子等物」補充更正為「羅子宸所有如本判決附表所示之物」
    ；證據部分補充被告呂兆偉、陳慧倩於本院準備程序及審理
    時之自白外，其餘犯罪事實及證據均引用如附件檢察官起訴
    書之記載。
三、應適用之法律及科刑審酌事由
㈠、核被告呂兆偉、陳慧倩2人所為，均係犯刑法第175條第1項之
    放火燒燬他人所有物致生公共危險罪。被告呂兆偉與被告陳
    慧倩間，就上開犯行有犯意聯絡及行為分擔，應論以共同正
    犯。
㈡、按刑法第175條第1項放火燒燬他人一般所有物罪，雖同時侵
    害私人財產法益，但仍以保護社會公安法益為重，況放火行
    為原含有毀損性質，故一個放火燒燬他人一般所有物之行為
    ，不另成立刑法第354條毀損罪（最高法院87年度台非字第2
    69號判決意旨參照）。是以，被告2人共同放火之行為，雖
    造成告訴人羅子宸所有如附表所示之物毀損，惟依上開說明
    ，被告2人之行為不另論刑法第354條之毀損罪，是起訴意旨
    雖認被告2人毀損犯行為放火燒燬他人所有物罪所吸收，不
    另論罪，惟仍認構成毀損罪，容有誤會，附此敘明。
㈢、爰以行為人之責任為基礎，審酌被告2人率爾放火燒燬他人物
    品，造成公共危險，並致他人受有財產損失，兼衡被告2人
    犯後坦承犯行之犯後態度，於案發後與受本案火災波及受有
    損害之間接被害人盧申泰（房屋屋主）、羅子宸（出租人）
    、藍秀霞（同社區住戶）、胡素雯（同社區住戶）、鄭紀英
    （同社區住戶）達成和解，並賠償華泰西門大廈（即所在社
    區）管理委員會相關修繕費用，有和解協議書1紙、華泰西
    門大廈管理委員會總幹事工作日誌1份、華泰西門大廈修繕
    費用支出明細1份、修繕犯用餘額點交證明書1紙、和解書3
    紙（藍秀霞、胡素雯、鄭紀英）在卷可稽（見本院卷第75至
    103頁），復參酌被告呂兆偉國中肄業之智識程度，目前無
    業，生活來源仰賴配偶即被告陳慧倩；被告陳慧倩大學畢業
    之智識程度，目前從事文書處理工作，月收入約新臺幣3萬
    元，需扶養被告呂兆偉（見本院卷第129至130頁）之生活狀
    況等一切情狀，分別量處如主文所示之刑，以示懲儆。
㈣、按犯罪之情狀顯可憫恕，認科以最低度刑仍嫌過重者，得酌
    量減輕其刑，刑法第59條定有明文。又刑事審判旨在實現刑
    罰權之分配的正義，故法院對有罪被告之科刑，應符合罪刑
    相當之原則，使輕重得宜，罰當其罪，以契合社會之法律感
    情，此所以刑法第57條明定科刑時應審酌一切情狀，尤應注
    意該條所列10款事項以為科刑輕重之標準，並於同法第59條
    賦予法院以裁量權，如認犯罪之情狀可憫恕者，得酌量減輕
    其刑，俾使法院就個案之量刑，能斟酌至當。而放火燒燬他
    人所有物罪，法定刑係1年以上7年以下有期徒刑，然同為放
    火燒燬他人物品之人，其行為動機不一，犯罪情節亦不相同
    ，其法定刑1年以上有期徒刑不可謂不重，查本案被告2人於
    本院準備程序及審理中坦承犯行，且與本案間接被害人和解
    、賠償如前所述，足見其等對於本案犯行已有悔意並欲積極
    彌補犯行所造成之損害，審酌其等因一時失慮之間接故意而
    為本案犯行，其惡性相較於直接故意者較低，而本件案發後
    亦有積極彌補損害，綜上，本院因認若科以法定最低刑度之
    刑，仍屬情輕法重，足以引起一般人之同情，顯有憫恕之處
    ，況且刑罰僅係維持社會存續發展之必要惡害，運用上本應
    有所節制，以符合「刑罰謙抑性」之要求，爰就被告2人所
    犯之罪均依刑法第59條之規定酌減其刑。
四、又被告2人前無犯罪科刑紀錄，有臺灣高等法院被告前案紀
    錄表存卷為憑，而被告2人於本案犯後坦承犯行，已見悔意
    ，並與受損害之人分別成立和解或賠償損失，如前所述，足
    見被告2人欲彌補其等行為造成之損害，堪認本案雖因一時
    失慮而罹刑典，經此偵查程序及前開罪刑宣告後，當知所警
    惕，信無再犯之虞，認本案以暫不執行為適當，爰依刑法第
    74條第1項第1款規定予以宣告緩刑2年，以啟自新。惟為使
    被告2人就其等行為造成公共安全之危害彌補以贖前衍並謹
    記教訓不再重蹈覆轍，爰衡酌其前述智識程度、生活狀況等
    情，併依刑法第74條第2項第8款之規定，命其等應接受法治
    教育如主文所示，以勵自新。另被告2人既經宣告緩刑，且
    受緩刑宣告尚需執行上開同法第74條第2項第8款所定之事項
    ，併依同法第93條第1項第2款之規定，宣告於緩刑期間付保
    護管束。被告2人倘有違反前開緩刑條件之情形而情節重大
    者，得依同法第75條之1規定撤銷緩刑宣告，附此敘明。
據上論斷，應依刑事訴訟法第273條之1第1項、第299條第1項前
段、第310條之2、第454條第2項，刑法第28條、第175第1項、第
59條、第74條第1項第1款、第2項第8款，第93條第1項第2款，判
決如主文。　　　　　　　　
本案經檢察官蕭永昌提起公訴，檢察官黃耀賢到庭執行職務。
中　　華　　民　　國　　111 　年　　10　　月　　21　　日
                    刑事第二十庭法  官    謝欣宓
上正本證明與原本無異。 
如不服本判決應於收受送達後20日內向本院提出上訴書狀，並應
敘述具體理由；其未敘述上訴理由者，應於上訴期間屆滿後20日
內向本院補提理由書（均須按他造當事人之人數附繕本）「切勿
逕送上級法院」。告訴人或被害人如對於本判決不服者，應具備
理由請求檢察官上訴，其上訴期間之計算係以檢察官收受判決正
本之日期為準。因疫情而遲誤不變期間，得向法院聲請回復原狀
。
                                書記官    朱俶伶　
中　　華　　民　　國　　111 　年　　10　　月　　21　　日
附錄本案論罪科刑法條
中華民國刑法第175條
放火燒燬前二條以外之他人所有物，致生公共危險者，處1年以
上7年以下有期徒刑。
放火燒燬前二條以外之自己所有物，致生公共危險者，處3年以
下有期徒刑。
失火燒燬前二條以外之物，致生公共危險者，處拘役或9千元以
下罰金。
附表：羅子宸提供遭燒燬之物
編號 物品名稱 一 床組1組 二 電視1台 三 冰箱1台 四 冷氣（室內機）1台 五 棉被1床 六 沙發床1組 七 窗簾1組 八 桌子1張 九 掛架1座 十 機上盒1台 十一 電扇1台 十二 電熱壺1台 十三 裝飾品1批 十四 吸塵器1台 十五 拖把1組 十六 櫃子1座 
附件：
臺灣臺北地方檢察署檢察官起訴書
                                    111年度偵字第16669號
　　被　　　告　呂兆偉　男　41歲（民國00年0月00日生）
　　　　　　　　　　　　籍設新北市○○區○○○○○
　　　　　　　　　　　　○居○○市○○區○○街0段00號5樓
                            之18
　　　　　　　　　　　　國民身分證統一編號：Z000000000號
　　　　　　　　陳慧倩　女　36歲（民國00年00月0日生）
　　　　　　　　　　　　籍設臺北市○○區○○里○○○路
                            000號5樓
　　　　　　　　　　　　現居臺北市○○區○○街0段00號5                          樓之18
　　　　　　　　　　　　國民身分證統一編號：Z000000000號
上列被告等因公共危險等案件，已經偵查終結，認應提起公訴，
茲將犯罪事實及證據並所犯法條分敘如下：
　　　　犯罪事實
一、呂兆偉、陳慧倩係夫妻關係，並由陳慧倩出面向羅子宸承租
    臺北市○○區○○街○段00號5樓之18之房屋（下稱：系爭租屋）
    後共同居住於其內。呂兆偉、陳慧倩可得預見在租屋房間內
    堆積易燃、助燃之衛生紙與毛巾並將火源置於其旁時，將會
    在極短時間內點燃衛生紙並造成猛烈火勢，有極高機率火勢
    會蔓延至屋內其他堆放物品造成自己與他人財產乃至生命身
    體健康之重大損害或威脅，竟仍共同基於放火燒燬他人所有
    物及毀損之不確定犯意聯絡，於民國111年5月12日晚上7時5
    0分許，在系爭租屋內之床上，合力將衛生紙與毛巾堆放成
    金字塔狀後，點燃4、5根香菸擺放於衛生紙與毛巾之周遭，
    致燃燒中之香菸菸頭引燃該堆衛生紙及毛巾後，火勢蔓延失
    控，最終燒燬系爭租屋之天花板及羅子宸提供予陳慧倩使用
    之床組、電視、冰箱、冷氣、棉被、沙發床、窗簾、桌子、
    掛架、機上盒、電扇、電熱壺、裝飾品、吸塵器、拖把、櫃
    子等物，致生公共危險。
二、案經羅子宸訴由臺北市政府警察局萬華分局報告偵辦。
　　　　證據並所犯法條
一、證據清單及待證事實：
編號 證據名稱 待證事實 1 被告呂兆偉於警詢及偵訊之供述 被告呂兆偉坦承確有於上開時、地，與被告陳慧倩共同將堆疊衛生紙、毛巾等物後以香菸點燃該堆物品以致發生火災等事實。 2 被告陳慧倩於警詢及偵訊之供述 被告陳慧倩坦承確有於上開時、地，與被告呂兆偉共同將堆疊衛生紙、毛巾等物後以香菸點燃該堆物品以致發生火災等事實。 3 證人即告訴人羅子宸於警詢時之證述與指訴 告訴人出租予被告陳慧倩之房屋，確有於上開時、地發生火災致告訴人受有如犯罪事實欄所載之財產損害等事實。 4 臺北市政府消防局火災原因調查鑑定書、現場照片 1.本件起火原因以人為縱火致起火燃燒之可能性較大之事實。 2.系爭租屋確實受有如犯罪事實欄所載財產損害情狀之事實。 
二、核被告2人所為，均係犯刑法第175條第1項放火燒燬他人所
    有物罪嫌及同法第354條之毀損罪嫌。被告2人所涉毀損犯行
    ，為放火燒燬他人所有物罪所吸收，不另論罪。被告2人就
    本件犯行，有犯意聯絡與行為分擔，請論以共同正犯。
三、依刑事訴訟法第251條第1項提起公訴。
　　此　致
臺灣臺北地方法院
中　　華　　民　　國　 111　　年　　6 　　月　　18　　日
　　　　　　　　　　　　　　　檢　察　官  蕭永昌
本件正本證明與原本無異
中　　華　　民　　國　 111　　年　　7 　　月　　11　　日
                              書  記  官  楊家欣
附錄本案所犯法條全文
中華民國刑法第175條
放火燒燬前二條以外之他人所有物，致生公共危險者，處 1 年
以上 7 年以下有期徒刑。
放火燒燬前二條以外之自己所有物，致生公共危險者，處 3 年
以下有期徒刑。
失火燒燬前二條以外之物，致生公共危險者，處拘役或 9 千元
以下罰金。
中華民國刑法第354條
毀棄、損壞前二條以外之他人之物或致令不堪用，足以生損害於
公眾或他人者，處 2 年以下有期徒刑、拘役或 1 萬 5 千元以
下罰金。